【裁判字號】    92,裁,309
【裁判日期】    920307
【裁判案由】    徵收補償
【裁判全文】
最  高  行  政  法  院  裁  定                    九十二年度裁字第三○九號
    上  訴  人  丁○○
                丙○○
                庚○○原名陳.
                乙○○
                己○○
                戊○○
    被 上訴 人  高雄市政府地政處
    代  表  人  甲○○
右當事人間因徵收補償事件，上訴人對於中華民國九十年十一月七日高雄高等行政法
院九十年度訴字第一六一六號判決，提起上訴，本院裁定如左：
    主  文
上訴駁回。
上訴審訴訟費用由上訴人負擔。
    理  由
一、按當事人依行政訴訟法第二百四十三條第一項規定，以高等行政法院判決有不適
    用法規或適用法規不當為上訴最高行政法院之理由時，其上訴狀或理由書應有具
    體之指摘，並揭示該法規之條項或其內容。若係成文法以外之法則，應揭示該法
    則之意旨。倘為司法院解釋、或本院之判例，則應揭示該判解之字號或其內容。
    上訴狀或理由書如未依此項方法表明者，即難認為已對高等行政法院判決之違背
    法令有具體之指摘，其上訴自難認為合法。
二、原判決略以：本件高雄市○○段○○段一四二地號土地（下稱系爭土地）所有權
    人徐鐘碧既於八十五年十二月二十八日以郵局存證信函通知本件上訴人之被繼承
    人終止耕地租約，該存證信函於八十五年十二月二十九日到達本件上訴人之被繼
    承人，依民法第九十五條第一項規定，兩造間耕地租約於本件上訴人之被繼承人
    收受該存證信函之八十五年十二月二十九日即生合法終止效力，應堪認定。且本
    件上訴人之被繼承人提起之臺灣高雄地方法院八十六年度重訴字第六二九號請求
    土地所有權人給付補償金一案，該案確定判決理由中，已認定本件上訴人之被繼
    承人與系爭土地所有權人徐鐘碧間就系爭土地之耕地三七五租約於該終止租約之
    存證信函於八十五年十二月二十九日到達本件上訴人之被繼承人時，即生合法終
    止效力，有該判決附原處分卷可稽。本件上訴人亦未提出足以推翻原判斷之新訴
    訟資料，故系爭土地上訴人之被繼承人與系爭土地所有權人徐鐘碧間之耕地三七
    五租約於八十五年十二月二十九日即已終止甚明。另系爭土地係於八十六年一月
    二十一日經高雄市政府以高市地政五字第一九六號公告徵收，此有附於原處分卷
    之系爭耕地地籍資料及徵收公告可證。故上訴人之被繼承人陳信開與土地所有權
    人徐鐘碧間關於系爭土地之耕地三七五租約業於系爭土地公告徵收前即已終止一
    節，即堪認定。則於出租人依耕地三七五減租條例第十七條第一項第五款規定終
    止租約後，土地進行徵收時，承租人自亦不因此徵收而受有任何地上物之損失，
    自無再對承租人就地上物為補償之理。另系爭土地所有權人徐鐘碧所提存終止租
    約之補償費，分別為地價補償費一千八百六十五萬九千五百八十七元及地上物補
    償費三百八十六萬零四百十三元，其中地上物補償費包括農作物及房屋、設備之
    補償，而此提存款嗣後亦經上訴人之被繼承人陳信開生前於八十六年十月一日，
    向台灣高雄地方法院提存所領取完畢等情，已經被上訴人陳述甚明，並有存證信
    函、提存書及補償費試算表附原處分卷可稽。而系爭土地改良物複估差額補償費
    三十九萬三千一百六十八元，均係因高雄市政府八十八年十一月二十九日頒訂之
    「高雄市區徵收及市地重劃拆遷建築改良物工廠生產設備農業生產固
    定設備補償救濟自治條例」施行後，經實地會勘就地上建物所為之差額補償，亦
    據被上訴人陳述甚明，並有複估事宜會勘紀錄附原處分卷可按。複估差額補償費
    三十九萬三千一百六十八元既均屬地上建物之補償費，而系爭土地上又已於系爭
    土地徵收前即已終止，其上建物，於訴外人即系爭土地所有權人徐鐘碧依據耕地
    三七五減租條例第十七條第二項規定對承租人即上訴人之被繼承人補償時已予補
    償。系爭複估差額補償費三十九萬三千一百六十八元既屬耕地三七五減租條例第
    十七條第二項第一款應補償範疇，而系爭土地之耕地三七五租約復於系爭土地徵
    收公告前即已終止，且土地所有權人已就該地上建物加以補償，並該補償費已經
    上訴人之被繼承人陳信開領取在案，則原由上訴人之被繼承人所進行之土地特別
    改良即該建物，並不因系爭土地被徵收而受有損失。依上開所述，上訴人即非系
    爭複估差額補償費三十九萬三千一百六十八元之補償對象。至上訴人與土地所有
    權人間因系爭土地之租約終止所生補償費金額之爭執，乃上訴人與土地所有權人
    間私權之爭執，自不得據以主張其仍有受補償之權利，故上訴人主張系爭補償費
    其方為應受補償人云云，自無可採。則被上訴人否准上訴人將其列為系爭複估補
    償費受補償人之請求於法並無不合，因將原決定及原處分均予維持，駁回上訴人
    之訴，核無違誤。
三、上訴意旨略謂：出租人雖於八十五年十二月二十八日以存證信函通知上訴人等之
    被繼承人陳信開，但該通知未經合法送達，且其終止之通知未於收益季節後次期
    作業開始前為之，故終止不合法。又上訴人並未拒收補償金，地主至區段徵收八
    十六年一月二十一日開始公告後，始於八十六年二月十七日才提存於法院，斯時
    已於公告期間，被上訴人應依區段徵收相關法令認定上訴人等之被繼承人為區段
    徵收時合法之承租人，享有三七五減租之補償合法人及其權利，地上物補償應由
    被上訴人發放與上訴人。原審判決認定上訴人之被繼承人於系爭土地徵收時已非
    承租人，顯不合理且不合法。且上訴人等符合內政部台內字第七三六七四號函釋
    之規定，被上訴人前已公告上訴人之被繼承人為受補償人，亦經實際調查機關「
    歐亞不動產鑑定公司」之調查認定，此係事實不容置疑，原判決不依該函釋而處
    置，亦有違誤云云。查前開上訴理由雖以原判決有不適用法規或適用法規不當為
    由，惟核其上訴理由狀所載內容，係就原審取捨證據、認定事實之職權行使，指
    摘其為不當，難認為對原判決之如何違背法令已有具體之指摘，依首揭說明，其
    上訴為不合法，應予駁回。
四、依行政訴訟法第二百四十九條第一項前段、第一百零四條、民事訴訟法第九十五
    條、第七十八條，裁定如主文。
中    華    民    國    九十二      年      三        月      七        日
                    最 高 行 政 法 院  第 一 庭
                                審 判 長 法  官      黃  綠  星
                                         法  官      高  啟  燦
                                         法  官      蔡  進  田
                                         法  官      黃  璽  君
                                         法  官      廖  宏  明
右  正  本  證  明  與  原  本  無  異
                                         法院書記官  彭  秀  玲
中    華    民    國    九十二      年      三        月      七        日


司法院資訊處製作；財團法人民間司法改革基金會備份。
